【裁判字號】    91,訴,689
【裁判日期】    920423
【裁判案由】    房屋稅
【裁判全文】
臺中高等行政法院判決                              九十一年度訴字第六八九號
                              .
    原      告  孟村股份有限公司
    代  表  人  甲○○
    被      告  臺中市稅捐稽徵處
    代  表  人  乙○○
    訴訟代理人  丁○○
                丙○○
右當事人間因房屋稅事件，原告不服臺中市政府中華民國九十一年八月七日府法訴字
第○九一○一一四六三三號訴願決定，提起行政訴訟，本院判決如左︰
    主  文
原告之訴駁回。
訴訟費用由原告負擔。
    事  實
壹、事實概要：
    原告所有坐落台中市○區○○○街一三五號七樓之四房屋，九十年度房屋稅經被
    告機關核定營業用現值為新台幣（以下同）二、三一七、五○○元，稅額一二○
    、八五○元及非住家非營業用現值一○、三二六、○○○元，稅額一七二、三○
    二元，合計課徵九十年度房屋稅二九三、一五二元。原告不服，主張中區房屋受
    震嚴重及商圈外移，商機衰落，租屋營業入不敷出，房客紛紛退租，到處是空屋
    ，房屋評定現值未能反應實際行情仍居高不降，而現今核定之稅額令房屋所有人
    難以負荷等由，申經被告機關復查結果，未獲變更，循序提起訴願，亦遭駁回，
    乃提起行政訴訟。
貳、兩造聲明：
  一、原告聲明求為判決：
      訴願決定及原處分（復查決定）均撤銷。
  二、被告聲明求為判決：
      駁回原告之訴。
參、兩造之爭點：
  一、原告主張之理由：
      原告房屋所處位置為台中市中區火車站前商業區，本房屋建造完成使用為民國
      七十九年，正當該區最繁榮時期，因此房屋評定現值非常高。該區歷經十年商
      圈變動已經沒落非常嚴重，空屋遍佈，因此本房屋評定現值過高是顯而易見的
      ，然被告無視事實之存在，未能適時呈報相關單位儘速調降評定現值，顯有怠
      忽職責之嫌。被告機關之決定顯不具正當性，請鈞院撤銷原處分，另按適當稅
      基重新核課原告之房屋稅以維法益。
  二、被告主張之理由：
（一）按「主管稽徵機關應依據不動產評價委員會評定之標準，核計房屋現值。」「
      房屋標準價格，由不動產評價委員會依據下列事項分別評定，並由直轄市、縣
      （市）政府公告之：一、按各種建造材料所建房屋，區分種類及等級。二、各
      類房屋之耐用年數及折舊標準。三、按房屋所處街道村里之商業交通情形及房
      屋之供求概況，並比較各該不同地段之房屋買賣價格減除地價部分，訂定標準
      。前項房屋標準價格，每三年重新評定一次，並應依其耐用年數予以折舊，按
      年遞減其價格。」為房屋稅條例第十條及第十一條所明定。次按「房屋現值之
      核計，以『房屋標準單價表』、『折舊率標準表』、『房屋位置所在段落等級
      表』為準據。」「稽徵機關適用『房屋標準單價表』核計房屋現值時，對房屋
      之構造、用途、總層數及面積等，應依建築管理機關核發之使用執照（未領使
      用執照者依建造執照）所載之資料為準，．．．。」「左列房屋，除依據使用
      執照（未領使用執照者依建造執照）所載之資料為準外，得派員至現場勘查後
      ，依本要點之規定，增減其房屋標準單價：．．．（四）十層樓以上之房屋。
      」「房屋之夾層，地下室或地下層，按該房屋所應適用之標準單價八成核計。
      」「第五點第（一）款至第（四）款之房屋有左列設備者，按所應適用之標準
      單價另予加價如左：（一）中央系統型冷氣機：加價百分之五。（二）電扶梯
      ：每部加價工百分之二（以裝設之樓層為限）。（三）金屬或玻璃帷幕外牆：
      面積超過外牆面積百分之十者，加價百分之十。但地下室或地下層部分不予加
      價。」為簡化評定房屋標準價格及房屋現值作業要點第二、四、五、九、十一
      點所規定。又「本條例第十一條所稱之房屋標準價格，應依同條第一項第一款
      至第三款規定之房屋種類、等級、耐用年數、折舊標準及地段增減率等事項調
      查擬定，經由不動產評價委員會審查評定後，由本府公告之。」為台中市政府
      八十八年十月二十二日八八府祕法字第一四六二一八號函訂之「台中市房屋稅
      徵收細則」第九條所規定。
（二）原告所有坐落台中市○區○○○街一三五號七樓之四房屋，九十年度房屋稅經
      被告核定營業用現值為二、三一七、五○○元，稅額一二○、八五○元及非住
      家非營業用現值一○、三二六、○○○元，稅額一七二、三○二元，合計課徵
      九十年度房屋稅為二九三、一五二元。原告不服，主張中區房屋受震嚴重及商
      圈外移，商機衰落，租屋營業入不敷出，房客紛紛退租，到處是空屋，房屋評
      定現值未能反應實際行情仍居高不降，而現今核定之稅額令房屋所有人難以負
      荷云云，申經被告復查決定以，系爭房屋依使用執照所載於七十九年十一月二
      十八日建造完成，係壹棟地下層三層地上十二層鋼筋混凝土造辦公電梯大樓，
      其於房屋稅設籍時之房屋標準單價，乃援依前台灣省政府七十三年六月八日府
      二財稅三字第四五一一二號函核定，台中市政府七十三年六月二十一日府稅二
      字第三九六○二號公告之房屋標準單價表所列店舖用標準單價每平方公尺四、
      四五○元，加價百分之十（玻璃帷幕外牆），核定單價為四、八九五元，每年
      折舊率百分之一，經參照各類房屋耐用年數及折舊標準予以折舊，按年遞減其
      價格，又系爭房屋於八十年一月起課，其九十年度房屋稅依經歷年數十年，據
      以核算房屋課稅現值；營業用現值為二、三一七、五○○元，稅額為一二○、
      八五○元及非住家非營業用現值為一○、三二六、○○○元，稅額為一七二、
      三○二元，合計課徵九十年度房屋稅二九三、一五二元，又九十年房屋稅課徵
      所屬期間系爭房屋標準單價業經台中市不動產評價委員會於八十九年二月二十
      一日八十九年第一次會議審查評定並由台中市政府八十九年三月二日八十九府
      稅財字第二○五六號公告之。準此，有關房屋現值評定之作業及程序既皆依首
      揭規定辦理而符法制，則一經公告之標準單價，被告除以之據以核算稅額外，
      顯無嗣後得因景氣因素或其他情事之主張而得個別再予調整之餘地。又被告九
      十年度房屋稅繳款書背面列印有應納稅額之計算及適用稅率之說明並註記：納
      稅人對課稅內容有疑義，可於開徵期間向房屋所在地稽徵機關申請印製「房屋
      課稅明細表」稽徵機關將儘速寄達參閱。綜上所述，原核定援認之房屋現值既
      係依規定辦理而無不當，則據以核算課徵之房屋稅即無不合，乃駁回其復查之
      申請。原告仍不服，向台中市政府提起訴願訴稱全球經濟受美國九一一恐怖事
      件影響低迷不振，國內經濟衰退加巨，房地產跌幅最大，其中以台中市中區為
      最，被告明知市場行情遽降之事實，課稅稅基未能實際反映價格，其所為復查
      決定顯有不具正當性，請求台中市政府撤銷等語，經台中市政府訴願決定以，
      按「主管稽徵機關應依據不動產評價委員會評定之標準，核計房屋現值。」、
      「房屋標準價格，由不動產評價委員會依據下列事項分別評定，並由直轄市、
      縣（市）政府公告之：一、按各種建造材料所建房屋，區分種類及等級。二、
      各類房屋之耐用年數及折舊標準。三、按房屋所處街道村里之商業交通情形及
      房屋之供求概況，並比較各該不同地段之房屋買賣價格減除地價部分，訂定標
      準。前項房屋標準價格，每三年重新評定一次，並應依耐用年數予以折舊，按
      年遞減其價格。」為房屋稅條例第十條及第十一條所明定。依此規定，台中市
      房屋標準價格係由台中市不動產評價委員會評定後，由台中市政府公告之，即
      被告僅能依據不動產評價委員會評定並經台中市政府公告之房屋標準價格，核
      算房屋現值據以課徵房屋稅，尚非被告所得自行依據市場行情反應價格予以調
      降，另依被告所附，對本案系爭房屋之計算明細表，其房屋計算公式為：核定
      單價（元）×面積（平方公尺）×（一減折舊率×折舊經歷年數）×地段調整
      率（﹪）×分層分攤率（﹪）已參照各類房屋耐用年限及折舊標準予以折舊，
      按年遞減其價格，原告於復查申請書請求復查，有無依房屋稅條例規定，按各
      類房屋之耐用年限及折舊標準逐年調降，依上所述被告已按房屋耐用年限及折
      舊標準予以折舊，按年遞減其價格等由，經台中市政府訴願決定駁回其訴願。
（三）原告訴訟意旨仍持前詞，主張原告房屋所處位置為台中市中區火車站前商業區
      ，本房屋建造完成使用為民國七十九年，正當該區最繁榮時期，因此房屋評定
      現值非常高，該區歷經十年商圈變動已經沒落非常嚴重，商業房屋空屋是整條
      街、路，因此房屋評定現值過高是顯而易見，然被告無視事實之存在，未能適
      時呈報相關單位儘速調降評定現值云云。按九十年度房屋稅課徵所屬期間（八
      十九年七月一日至九十年六月三十日）系爭房屋標準單價業經台中市不動產評
      價委員會於八十九年二月二十一日八十九年第一次會議審查評定並由台中市政
      府八十九年三月二日八十九府稅財字第二○五六號公告之。準此，有關房屋現
      值評定之作業及程序既皆依首揭規定辦理而符法制，則一經公告之標準單價，
      被告除以之據以核算稅額外，顯無嗣後得因景氣因素或其他情事之主張而得個
      別再予調整之餘地。是，原核定九十年度房屋稅二九三、一五二元，仍應維持
      。又查系爭房屋所屬地段，其房屋現值核計項目之地段調整率業經九十年五月
      二十二日召開之「台中市九十年不動產評價委員會」決議調降，並經台中市政
      府公告自九十年七月一日起實施，即九十一年房屋稅課徵所屬期間九十年七月
      一日至九十一年六月三十日，併予陳明。
（四）基上論結，原告之主張無理由，請判決如答辯聲明。
    理  由
一、按「主管稽徵機關應依據不動產評價委員會評定之標準，核計房屋現值。」「房
    屋標準價格，由不動產評價委員會依據下列事項分別評定，並由直轄市、縣（市
    ）政府公告之：一、按各種建造材料所建房屋，區分種類及等級。二、各類房屋
    之耐用年數、及折舊標準。三、按房屋所處街道村里之商業交通情形及房屋之供
    求概況，並比較各該不同地段之房屋買賣價格減除地價部分，訂定標準。前項房
    屋標準價格，每三年重新評定一次，並應依其耐用年數予以折舊，按年遞減其價
    格。」為房屋稅條例第十條第一項及第十一條所明定。次按「房屋現值之核計，
    以『房屋標準單價表』、『折舊率標準表』及『房屋位置所在段落等級表』為準
    據」、「稽徵機關適用『房屋標準單價表』核計房屋現值時，對房屋之構造、用
    途、總層數及面積等，應依建築管理機關核發之使用執照（未領使用執照者依建
    造執照）所載之資料為準，．．．」、「左列房屋，除依據使用執照（未領使用
    執照者依建造執照）所載之資料為準外，得派員至現場勘查後，依本要點之規定
    ，增減其房屋標準單價：．．．（四）十層樓以上之房屋」、「房屋之夾層、地
    下室或地下層，按該房屋所應適用之標準單價八成核計」、「第五點第（一）款
    至第（四）款之房屋有左列設備者，按所應適用之標準單價另予加價如左：（一
    ）中央系統型冷氣機：加價百分之五。（二）電扶梯：每部加價百分之二（以裝
    設之樓層為限）。（三）金屬或玻璃帷幕外牆：面積超過外牆面積百分之十者，
    加價百分之十。但地下室或地下層部分不予加價。」為簡化評定房屋標準價格及
    房屋現值作業要點第二、四、五、九、十一點所規定。又「本條例第十一條所稱
    之房屋標準價格應依同條第一項第一款至第三款規定之房屋種類、等級、耐用年
    數、折舊標準及地段增減率等事項調查擬定，經由不動產評價委員會審查評定後
    ，由本府公告之。」為台中市政府八十八年十月二十二日八八府祕法字第一四六
    二一八號函訂之「台中市房屋稅徵收細則」第九條所明定。
二、經查，原告所有坐落台中市○區○○里○○○街一三五號七樓之四房屋，九十年
    度房屋稅經被告核定營業用現值為二、三一七、五○○元，稅額一二○、八五○
    元及非住家非營業用現值一○、三二六、○○○元，稅額一七二、三○二元，合
    計課徵九十年度房屋稅為二九三、一五二元。原告不服，主張中區房屋受震嚴重
    及商圈外移，商機衰落，租屋營業入不敷出，房客紛紛退租，到處是空屋，房屋
    評定現值未能反應實際行情仍居高不降，而現今核定之稅額令房屋所有人難以負
    荷等語，申經被告復查決定以，系爭房屋依使用執照所載於七十九年十一月二十
    八日建造完成，係壹棟地下層三層地上十二層鋼筋混凝土造辦公電梯大樓，其餘
    於房屋稅設籍時之房屋標準單價，乃援依經前台灣省政府七十三年六月八日府二
    財稅三字第四五一一二號函核定，台中市政府七十三年六月二十一日府稅二字第
    三九六○二號公告之房屋標準單價表所列店舖用標準單價每平方公尺四、四五○
    元，加價百分之十（玻璃帷幕外牆），核定單價為四、八九五元，每年折舊率百
    分之一，經參照各類房屋耐用年數及折舊標準予以折舊，按年遞減其價格，又系
    爭房屋於八十年一月起課，其九十年度房屋稅依歷經年數為十年，據以核算房屋
    課稅現值：營業用現值為二、三一七、五○○元，稅額為一二○、八五○元及非
    住家非營業用現值為一○、三二六、○○○元，稅額為一七二、三○二元，合計
    課徵九十年度房屋稅二九三、一五二元，又九十年房屋稅課徵所屬期間系爭房屋
    標準單價業經台中市不動產評價委員會於八十九年二月二十一日八十九年第一次
    會議審查評定並由台中市政府八十九年三月二日八十九府稅財字第二○五六號公
    告之。準此，有關房屋現值評定之作業及程序既皆依首揭規定辦理而符法制，則
    一經公告之標準單價，被告除以之據以核算稅額外，顯無嗣後得因景氣因素或其
    他情事之主張而得個別再予調整之餘地。又被告九十年度房屋稅繳款書背面列印
    有應納稅額之計算及適用稅率之說明並註記：納稅人對課稅內容有疑義，可於開
    徵期間向房屋所在地稽徵機關申請印製「房屋課稅明細表」稽徵機關將儘速寄達
    參閱。綜上所述，原核定援認之房屋現值既係依規定辦理而無不當，則據以核算
    課徵之房屋稅即無不合，乃駁回其復查之申請。原告仍不服，再向台中市政府提
    起訴願，主張全球經濟受美國九一一恐怖事件影響低迷不振，國內經濟衰退加巨
    ，房地產跌幅最大，其中以台中市中區為最，被告明知市場行情遽降之事實，課
    稅稅基未能實際反映價格，其所為復查決定顯有不具正當性，請求撤銷等語，經
    訴願決定以，依房屋稅條例第十條及第十一條規定，台中市房屋標準價格係由台
    中市不動產評價委員會評定後，由台中市政府公告之，即被告僅能依據不動產評
    價委員會評定並經台中市政府公告之房屋標準價格，核算房屋現值據以課徵房屋
    稅，尚非被告所得自行依據市場行情反應價格予以調降，另依被告機關所附系爭
    房屋現值之計算明細表，其計算公式為：核定單價（元）×面積（平方公尺）×
    （一減折舊率×折舊經歷年數）×地段調整率（﹪）×分層分攤率（﹪），已參
    照各類房屋耐用年限及折舊標準予以折舊，按年遞減其價格，原告於復查申請書
    請求復查，有無依房屋稅條例規定，按各類房屋之耐用年限及折舊標準逐年調降
    ，依上所述被告已按房屋耐用年限及折舊標準予以折舊，按年遞減其價格等由，
    乃駁回其訴願。
三、原告訴訟意旨仍持前詞，主張原告房屋所處位置為台中市中區火車站前商業區，
    本房屋建造完成使用為民國七十九年，正當該區最繁榮時期，因此房屋評定現值
    非常高，該區歷經十年商圈變動已經沒落非常嚴重，商業房屋空屋是整條街、路
    ，因此房屋評定現值過高是顯而易見，然被告無視事實之存在，未能適時呈報相
    關單位儘速調降評定現值等語。然查，主管稽徵機關應依據不動產評價委員會評
    定之標準，核計房屋現值；房屋標準價格，由不動產評價委員會依據前述所列事
    項分別評定，並由直轄市、縣（市）政府公告之，業如上述。而九十年度房屋稅
    課徵所屬期間（八十九年七月一日至九十年六月三十日），系爭房屋標準單價業
    經台中市不動產評價委員會於八十九年二月二十一日八十九年第一次會議審查評
    定並由台中市政府八十九年三月二日八十九府稅財字第二○五六號公告在案。是
    有關房屋現值評定之作業及程序既皆依首揭規定辦理，則一經公告之標準單價，
    被告機關除據以核算稅額外，尚無得因景氣或其他因素之主張而於課徵期間個別
    再予調整之餘地。從而被告依據前開公式計算系爭房屋現值，核定其九十年度房
    屋稅為二九三、一五二元，並無不合；訴願決定以前開理由予以維持，亦無違誤
    。原告之主張，核無可採。其訴為無理由，應予駁回。
據上論結，本件原告之訴為無理由，依行政訴訟法第一百九十五條第一項後段、第九
十八條第三項前段，判決如主文。
中    華    民    國    九十二      年      四        月    二十三      日
                 臺 中 高 等 行 政 法 院   第 二 庭
                                審 判 長 法      官  胡  國  棟
                                         法      官  王  德  麟
                                         法      官  林  秋  華
右正本證明與原本無異。
如不服本判決，應於判決送達後二十日內向本院提出上訴書狀，其未表明上訴理由者
，應於提起上訴後二十日內向本院提出上訴理由書（須依對造人數附具繕本）；如於
本判決宣示或公告後送達前提起上訴者，應於判決送達後二十日內補提上訴理由書（
須附繕本）。未表明上訴理由者，逕以裁定駁回。
提起上訴應預繳送達用雙掛號郵票拾份（每份三十四元)。
中    華    民    國    九十二      年      四        月    二十三      日
                                         法院書記官  蔡  騰  德


司法院資訊處製作；財團法人民間司法改革基金會備份。
